【裁判字號】    92,訴易,13
【裁判日期】    920909
【裁判案由】    侵權行為損害賠償
【裁判全文】
臺灣高等法院臺中分院民事判決                      九十二年度訴易字第一三號
      原      告  午○○
      被      告  庚○○
                  子○○
                  辰○○
                  辛○○
                  卯○○
                  張芝瑜
                  丑○○
                  壬○○
                  巳○○
                  丙○○
                  癸○○
                  戊○○
                  乙○○
                  己○○
                  丁○○
                  甲○○
                  寅○○
右被告等因詐欺案件，原告提起刑事附帶民事訴訟，請求侵權行為損害賠償事件，經
刑事庭裁定移送，本院於九十二年八月二十六日言詞辯論終結，茲判決如左︰
      主      文
被告甲○○、寅○○、丁○○、庚○○、子○○、乙○○、己○○應連帶給付原告新
臺幣肆拾玖萬肆仟元，及自民國八十九年四月二十八日起，至清償日止，按年息百分
之五計算之利息。
原告其餘之訴駁回。
訴訟費用由被告甲○○、寅○○、丁○○、庚○○、子○○、乙○○、己○○連帶負
擔二分之一，餘由原告負擔。
原告假執行之聲請駁回。
      事      實
一、原告聲明求為判決：(一)被告等應連帶賠償原告新臺幣柒拾貳萬肆仟元整，並自八
    十九年四月二十八日起至清償日止，按年利率百分之六計算之利息。(二)訴訟費用
    由被告等負擔。(三)原告願供擔保請准宣告假執行。其陳述略以：被告等人共同詐
    欺，先後共向原告詐欺新臺幣柒拾貳萬肆仟元，經原審及本院刑事判決有罪，為
    此提起附帶民事訴訟，請求援用刑事案件之證據，判命被告等連帶賠償原告新臺
    幣柒拾貳萬肆仟元。
二、被告除子○○聲明：伊對原告午○○起訴侵權行為損害賠償之各項訴之聲明，沒
    有爭辯、異議，伊願就原告午○○之聲明事項及賠償金額認可，並給予如其訴之
    聲明之賠償。並陳明：請准予伊不到庭辯論，由原告一造辯論判決，不要將伊從
    監獄提解出庭等語外，其餘被告均未據提出書狀或以言詞作何聲明及陳述。
      理      由
一、本件被告等人均經合法通知，未於最後言詞辯論期日到場，核無民事訴訟法第三
    百八十六條各款所列情形之一，爰依原告之聲請，由其一造辯論而為判決。
二、原告起訴主張：被告等人於民國（下同）八十七年七月間，共同向原告詐欺新臺
    幣（下同）柒拾貳萬肆仟元，刑事部分業經原審及本院判決有罪（甲○○、寅○
    ○、丁○○部分，係通緝中或另案審理中，除外）。原告乃本於侵權行為之法律
    關係，提起附帶民事訴訟，請求損害賠償，並援用刑事案件之證據，命被告等連
    帶賠償原告柒拾貳萬肆仟元及法定遲延利息等語。被告除子○○陳明：伊對於原
    告起訴請求賠償之訴，不予爭辯及異議，並願就原告請求之金額給予賠償等語外
    ，其餘被告均未據提出書狀或以言詞作何聲明及陳述。
三、本件被告寅○○、甲○○、丁○○、庚○○、子○○、乙○○、己○○等人，於
    八十七年七月間，共同虛以「怡和國際財團」等虛構之名，組成刮刮樂詐騙集團
    ，由寅○○、甲○○、丁○○等人預先取得以他人名義在聯邦商銀桃園分行等金
    融機構開立之帳戶，並冒用他人名義申請租用中華電信股份有限公司之00－0
    000000號等電話作為與被害人聯絡之用。另由庚○○、子○○在該詐騙集
    團負責監督接聽電話成員之工作，庚○○並受託發放薪資予部分負責接聽電話之
    成員，又委請知情之電話業者乙○○申請行動電話門號使用，且將自動電話經過
    多次轉接至行動電話上，以逃避警方查緝。再由己○○先後印製約三十萬份之刮
    刮樂廣告紙供其集團成員持作詐騙他人之用。而每一張刮刮樂廣告紙均可刮中陸
    獎十六萬元、二十八萬元、六十萬元不等獎金，待被害人刮中彩金後依廣告紙所
    留之聯絡電話打電話向該等集團查詢時，渠等即向被害人佯稱係廠商贊助之酬賓
    活動，並先恭賀被害人中獎，繼要求被害人提供在金融機構開戶之帳號，以便將
    彩金匯入該帳戶內，以取信被害人後，再向被害人詐稱：依稅法規定中獎者需先
    向國稅局繳納百分之十五之稅金即二萬四千元、四萬二千元、九萬元不等，始能
    領取彩金，要求被害人先將該筆稅金匯入渠等預先備妥之上開帳戶內，俟被害人
    依約匯入該金額後，渠等即再向被害人詐稱：因作業疏失被害人並非該等集團會
    員，需先繳納會員費六萬元至二十萬元不等會員費成為正式會員後始能領取彩金
    ，而會員費日後可退還，若不加入會員則先前匯入之款項無法辦理退還，待被害
    人仍依約將款項匯入渠等所備妥之帳戶內後，渠等復又詐稱：被害人之資料已被
    送至該公司六合彩投資部門，要求被害人與該六合彩部門配合，而使被害人陷於
    錯誤，陸續匯款。原告午○○受騙先後於八十七年七月二十一日由「泛亞銀行南
    屯分行」匯款二萬四千元、同日由「台新銀行台中分行」匯款六萬元、八十七年
    七月二十三日由「台新銀行台中分行」匯款六萬元、八十七年七月二十九日由「
    萬通銀行台中分行」匯款三十五萬元，共計四十九萬四千元，均匯入聯邦商銀桃
    園分行之帳戶內。以上事實，為原審八十九年度重訴字第二四三四號及本院九十
    一年度上重訴字第一０號刑事判決所認定，並據以判處被告庚○○、子○○、乙
    ○○、己○○等人常業詐欺罪刑在案，且依相關證據顯示，亦足認被告寅○○、
    甲○○、丁○○等三人為共犯，有調閱之上開刑事案卷附相關證據及判決可稽。
    是以被告寅○○、甲○○、丁○○、庚○○、子○○、乙○○、己○○等人共同
    不法侵害原告之權利，應負損害賠償責任，資堪認定。
四、原告雖然主張伊受騙之金額共為七十二萬四千元，惟據其前揭刑案於警訊時所提
    出之匯款單據四張，僅可證明其先後於八十七年七月二十一日由「泛亞銀行南屯
    分行」匯款二萬四千元、同日由「台新銀行台中分行」匯款六萬元、八十七年七
    月二十三日由「台新銀行台中分行」匯款六萬元、八十七年七月二十九日由「萬
    通銀行台中分行」匯款三十五萬元，共計四十九萬四千元，有該四張匯款單影本
    附於臺灣臺中地方法院檢察署八十九年度偵字第一一二五七號偵查卷第二０六至
    二一一頁足憑。並經台中縣警察局九十二年五月六日（九二）中縣警刑五字第０
    九二０００七八二一號函送原告於報案時之筆錄及其匯款單據影本四張在卷。是
    以原告之請求，超過四十九萬四千元部分，無法證明其受騙受有損害。又原告對
    寅○○、甲○○、丁○○、庚○○、子○○、乙○○、己○○等人以外之其餘被
    告請求連帶賠償其損害，但被告辰○○、辛○○二人均於八十七年十月間始加入
    前揭刮刮樂詐騙集團，被告卯○○係於八十七年十二月間加入，被告張芝瑜係於
    八十八年三月間加入，被告丑○○、壬○○二人均於八十八年七、八月間加入，
    被告巳○○係於八十八年十月間加入，被告丙○○、癸○○二人均於八十八年十
    一月間加入，被告戊○○係於八十九年一月間加入，皆在原告八十七年七月受騙
    匯款以後，此有上開刑事案件之卷證資料足憑。彼等既係事後始加入為前開刮刮
    樂詐騙集團之成員，則彼等應不可能參與對原告共同詐欺之行為，原告不得對之
    請求連帶賠償。另原告請求法定遲延利息，自八十九年四月二十八日起，按年利
    率百分之六計算，除年利率超過百分之五以上部分，不應准許外，依民法第二百
    十三條第一項、第二項：「負損害賠償責任者，除法律另有規定或契約另有訂定
    外，應回復他方損害發生前之原狀」、「因回復原狀而應給付金錢者，自損害發
    生時起，加給利息」之規定，雖斯時其起訴狀繕本均尚未送達，仍應予准許。
五、綜上所述，原告基於侵權行為之損害賠償請求權，請求被告等連帶賠償七十二萬
    四千元，並自八十九年四月十八日起至清償日止，按年利率百分之六計算之利息
    。其中對被告甲○○、寅○○、丁○○、庚○○、子○○、乙○○、己○○等七
    人，於連帶給付四十九萬四千元及自八十九年四月二十八日起，至清償日止，按
    年息百分之五計算之利息部分，洵屬正當，應予准許。原告逾此部分所為之其餘
    請求，為無理由，應予駁回。原告陳明願供擔保，聲請宣告假執行，因前述應予
    准許部分，所命給付之金額未逾新臺幣一百五十萬元，不得上訴第三審，本院判
    決後即告確定，核無必要。原告其餘之訴駁回之假執行聲請部分，則因訴之駁回
    而失所附麗。故原告假執行之聲請，均應併予駁回。
六、結上論結：本件原告之訴，為一部有理由，一部無理由，依民事訴訟法第七十八
    條、第七十九條但書、第八十五條第二項，判決如主文。
中      華      民      國    九十二    年      九      月      九      日
~B1民事第五庭審判長法  官  陳滿賢
~B2                法  官  邱森樟
~B3                法  官  古金男
右為正本係照原本作成。
不得上訴。
~B                書記官  王麗英
中      華      民      國    九十二    年      九      月      十      日
                                                                        Ｂ


司法院資訊處製作；財團法人民間司法改革基金會備份。
